【裁判字號】    97,審訴,205
【裁判日期】    971217
【裁判案由】    毒品危害防制條例
【裁判全文】
臺灣士林地方法院刑事判決             97年度審訴字第205號
公  訴  人  臺灣士林地方法院檢察署檢察官
被      告  甲○○
指定辯護人  本院公設辯護人乙○○
上列被告因違反毒品危害防制條例案件，經檢察官提起公訴（九
十七年度偵字第一０六一四號），本院判決如下：
    主  文
甲○○意圖販賣而持有第三級毒品，處有期徒刑壹年拾月，緩刑
參年，緩刑期間內付保護管束。扣案之第三級毒品愷他命拾肆包
（驗餘淨重參拾肆點伍參陸肆公克）、電子磅秤壹臺及空分裝袋
肆拾參包均沒收。
    事  實
一、甲○○明知愷他命為毒品危害防制條例第二條第二項第三款
    所規定之第三級毒品，依法不得販賣或意圖販賣而持有，竟
    於民國九十七年七月十三日至七月三十一日內之某日，在臺
    北市○○○路之趴首夜店，以新臺幣二萬元之價格，向綽號
    「小高」之成年男子（真實姓名年籍不詳），購得愷他命十
    四包（驗餘淨重三十四點五三六四公克），置於其所騎乘之
    車號586─BEK號普通重型機車置物箱內，本僅欲供己施用，
    嗣又基於販賣營利之意圖，欲將其所購得之愷他命出售予不
    特定之人牟利，並備妥電子磅秤一臺及空分裝袋四十三包，
    隨時依買主欲購買之數量，秤重後裝入空分裝袋內，伺機販
    賣牟利，嗣於九十七年八月六日凌晨一時三十分許，在臺北
    市○○區○○路三段四十九號前，在其騎乘之車號586─BEK
    號普通重型機車置物箱內，為警搜索查獲，並扣得其所有之
    愷他命十四包（驗餘淨重三十四點五三六四公克）、電子磅
    秤一臺及空分裝袋四十三包等物，查悉上情。
二、案經臺北市政府警察局南港分局報請臺灣士林地方法院檢察
    署檢察官偵查起訴。
    理  由
壹、程序方面：
  (一)按法院或檢察官得囑託醫院、學校或其他相當之機關、團體
    為鑑定，或審查他人之鑑定，並準用第二百零三條至第二百
    零六條之一之規定。又鑑定之經過及其結果，應命鑑定人以
    言詞或書面報告，刑事訴訟法第二百零八條第一項前段及第
    二百零六條第一項分別定有明文。查被告甲○○為警查獲時
    扣案之愷他命十四包，由檢察官指揮承辦警察送往交通部民
    用航空局航空醫務中心鑑定，該機關長期受囑託鑑定刑事案
    件之毒品證物，以協助偵辦刑案，所為之鑑定，自具有相當
    之專業及可信度，且該機關之鑑定人員係依法令從事公務之
    人員，亦將鑑定經過及其結果詳細載明於鑑定書上，並無任
    何顯不可信之情況，參照刑事訴訟法第一百五十九條第一項
    「除法律別有規定」之例外（修法意旨明確指出包含同法第
    二百零六條）暨同法第一百五十九條之四第一款等規定，本
    案所引用該中心出具之毒品鑑定書自有證據能力。
  (二)本案認定事實所引用之卷內其他物證（愷他命十四包、電子
    磅秤一臺及空分裝袋四十三包），並無證據證明係公務員違
    背法定程序所取得，是上開物證，均有證據能力。
貳、實體部分：
一、前揭犯罪事實，業據被告甲○○於偵查中、本院準備程序及
    審理時供認不諱，復有查獲之愷他命十四包、電子磅秤一臺
    及空分裝袋四十三包扣案可資佐證，而扣案之愷他命十四包
    ，經檢驗結果，確檢出愷他命成分，有交通部民用航空局航
    空醫務中心九十七年八月十九日航藥鑑字第０九七四一五七
    號毒品鑑定書一紙在卷可稽，足徵被告自白與事實相符。本
    件事證明確，被告犯行堪以認定。
二、按愷他命為毒品危害防制條例第二條第二項第三款所規定之
    第三級毒品。核被告所為，係犯毒品危害防制條例第五條第
    三項之意圖販賣而持有第三級毒品罪。又被告雖有意圖販賣
    而持有愷他命之行為，惟其前並無任何不良素行，且案發時
    年僅十八歲，因年紀尚輕，思慮淺薄，而涉犯重罪，所持有
    之愷他命亦尚未流出市面，所生危害有限，犯罪情節尚非極
    為重大，又其犯罪後供認犯行，顯有悔改之意，其所犯之罪
    刑與犯罪情節相較，實屬情輕法重，客觀上顯可資憫恕，本
    院認如處以有期徒刑三年之法定最低刑度猶嫌過重，應依刑
    法第五十九條之規定，減輕其刑。爰審酌被告意圖售賣牟利
    而持有毒品，可能助長毒品之泛濫並危害社會治安，及其持
    有毒品之數量與犯罪後供認犯行之態度等一切情狀，量處如
    主文所示之刑。又被告前未曾受有期徒刑以上刑之宣告，有
    臺灣高等法院被告前案紀錄表一份附卷可稽，其因一時失慮
    ，初罹刑章，犯罪後已坦承犯行，知所悔改，經此罪刑之宣
    告，當知所警惕，信無再犯之虞，本院認為所宣告之刑，以
    暫不執行為適當，依刑法第七十四條第一項第一款、第九十
    三條第一項之規定，併予宣告緩刑三年，並於緩刑期間內付
    保護管束，以啟自新。
三、又依毒品危害防制條例第十八條第一項前段之規定，應予沒
    收銷燬之毒品，以經查獲之第一、二級毒品為限。又毒品依
    其成癮性、濫用性及對社會危害性，共分為四級，上開條例
    並就製造、運輸、販賣、意圖販賣而持有、以非法方法使人
    施用、引誘他人施用及轉讓不同品項之毒品等行為，分別定
    其處罰。至施用或持有第三、四級毒品，因其可罰性較低，
    故未設處罰之規定，僅就施用及持有第一、二級毒品科以刑
    罰。然鑑於第三、四級毒品均係管制藥品，特於同條例第十
    一條之一明定無正當理由，不得擅自持有；第十八條第一項
    後段復規定查獲之第三、四級毒品，無正當理由而擅自持有
    者，沒入銷燬之。從而，依同條例第十八條第一項後段應沒
    入銷燬之毒品，專指查獲施用或持有之第三、四級毒品而言
    ；倘係查獲製造、運輸、販賣、意圖販賣而持有、以非法方
    法使人施用、引誘他人施用或轉讓第三、四級毒品，既屬同
    條例相關法條明文規定處罰之犯罪行為，即非該條項應依行
    政程序沒入銷燬之範圍。又同條例第十九條第一項所定「供
    犯罪所用或因犯罪所得之物」，係指犯第四條至第九條、第
    十二條、第十三條或第十四條第一項、第二項之罪所用或所
    得之物，不包括毒品本身在內，是尚不得援用此項規定為第
    三、四級毒品之沒收依據。再同條例對於查獲之製造、運輸
    、販賣、意圖販賣而持有、以非法方法使人施用、引誘他人
    施用及轉讓第三、四級毒品之沒收，並無特別規定，如其行
    為已構成犯罪，則該毒品即屬不受法律保護之違禁物，應回
    歸刑法之適用，依刑法第三十八條第一項第一款之規定沒收
    之，始為適法。是扣案之愷他命十四包（驗餘淨重三十四點
    五三六四公克），係查獲之第三級毒品，並屬違禁物，不問
    屬於被告與否，應依刑法第三十八條第一項第一款之規定宣
    告沒收；至另扣案之電子磅稱一臺及空分裝袋四十三包，因
    非被告犯毒品危害防制條例第五條第三項之意圖販賣而持有
    第三級毒品罪所用或所得之物，而均係被告所有預備供販賣
    愷他命所用之物，業據被告供明在卷，應依刑法第三十八條
    第一項第二款宣告沒收之，公訴人認均應依毒品危害防制條
    例第十九條第一項之規定宣告沒收，容有誤會，附此敘明。
據上論斷，應依刑事訴訟法第二百九十九條第一項前段，毒品危
害防制條例第五條第三項，刑法第十一條前段、第五十九條、第
三十八條第一項第一款、第二款、第七十四條第一項第一款、第
九十三條第一項，判決如主文。
本案經檢察官鄭富城到庭執行職務。
中    華    民    國    97    年    12    月    17    日
                  刑事第一庭審判長法  官  洪英花
                                  法  官  雷雯華
                                  法  官  周明鴻
以上正本證明與原本無異。
如不服本判決應於收受判決後10日內向本院提出上訴書狀，並應
敘述具體理由；其未敘述上訴理由者，應於上訴期間屆滿後20日
內向本院補提理由書（均須按他造當事人之人數附繕本）「切勿
逕送上級法院」。
                                  書記官  丁梅芬
中    華    民    國    97    年    12    月    17    日
附錄論罪科刑法條：
毒品危害防制條例第五條第三項
意圖販賣而持有第三級毒品者，處 3 年以上 10 年以下有期徒刑
，得併科新臺幣 3 百萬元以下罰金。


司法院資訊處製作；財團法人民間司法改革基金會備份。
